臺灣臺南地方法院刑事判決　　　　　 93年度交簡上字第134號
上　訴　人
即　被　告　丙○○　男　39歲.
上列上訴人即被告因過失傷害案件，不服本院九十三年度交簡字
第一三八八號中華民國九十三年十月二十五日第一審判決（聲請
簡易判決處刑案號：九十三年度偵字第八二七七號），提起上訴
，本院管轄之第二審合議庭判決如下：
    主    文
原判決撤銷。
丙○○因過失傷害人，處拘役肆拾日，如易科罰金，以佰元折
算壹日。
    事    實
一、丙○○於民國八十五年四月二十五日考領職業小型車駕駛執
    照，因逾期未辦理駕照審驗，於八十八年八月五日經交通部
    公路總局嘉義區監理所台南監理站註銷其駕駛執照，依規定
    在未換發普通駕駛執照前，不得駕駛汽車，竟於九十二年六
    月二十四日十二時十分許，駕駛車號Ｎ八─０三八九號自小
    客車，沿臺南縣關廟鄉○○路由西向東方向行駛，途經中正
    路七００號前附近，本應注意車前狀況，並隨時採取必要之
    安全措施，且在劃有分向限制線路段不得迴車，而依當時之
    情況，亦無不能注意之情形，竟疏未注意，於前開地點貿然
    迴轉，適同向左側後方有未考領駕駛執照之乙○○騎乘車號
    ＨＭ五─五四一號重機車，因閃避不及而撞及丙○○所駕駛
    車輛之左前車頭，乙○○人車並隨丙○○所駕駛之車輛迴轉
    至對向車道而倒地，乙○○因而受有右股骨骨折之傷害。丙
    ○○於肇事後犯罪未被有偵查犯罪權限之公務員或機關發覺
    前，向到場處理之警員自首坦承犯行，進而接受裁判。
二、案經乙○○訴由臺南縣警察局歸仁分局報請臺灣臺南地方法
    院檢察署檢察官偵查後，聲請簡易判決處刑。
    理    由
一、訊據被告丙○○對於駕駛上述車輛在前揭時、地與告訴人乙
    ○○發生碰撞，致乙○○受有前開傷害之事實並不爭執，惟
    辯稱：當時伊從西向東慢車道駛出迴轉，伊在迴轉時，並沒
    有看到告訴人，當時伊也有打方向燈，伊已經完全左轉，車
    身已經轉到對向車道，所以本件車禍是告訴人逆向行駛以致
    從前方撞到伊車輛之左側車身，不是判決書所稱之告訴人在
    對向車道自後方追撞被告車輛，且本件伊違規迴轉之部分，
    業經監理機關裁罰完畢，不應再對伊為處罰云云。經查：
  (一)按汽車行駛時，駕駛人在劃有分向限制線路段不得迴車，道
    路交通安全規則第一百零六條第二項定有明文。
  (二)查告訴人於警詢時指述：其於九十二年六月二十四日十二時
    十分駕駛ＨＭ五─五四一號重機車沿關廟鄉○○路西向東行
    駛至肇事地（中正路七００號前）與丙○○駕駛Ｎ八─０三
    八九號自小客車同向，因對方迴轉發生碰撞因而肇事（見警
    卷第六頁）；並於本院證述：當天車禍前其走中正路要回家
    ，其在機車道上，被告從旁邊的人行道轉出來，其為了閃他
    ，只好跟著他轉出去等語（見本院九十四年六月二十一日審
    判筆錄第二頁）。參酌被告亦不否認有駕車由中正路西向東
    往龍崎鄉車道迴轉至中正路東向西往台南車道之行為，顯見
    被告確有在該處迴轉之行為。
  (三)至被告辯稱其已完全左轉，車身已經轉到對向車道，所以本
    件車禍是告訴人逆向行駛以致從前方撞到伊車輛之左側車身
    云云，惟查，依據警卷所附Ｎ八─０三八九號自小客車車損
    照片（見警卷第七頁）觀之，被告所駕上開車輛車損部分乃
    在左前輪胎前方處，且清楚可見該凹陷係由左側碰撞所致，
    並非自前方碰撞所造成，因此被告所辯與其車輛凹損情形顯
    不符合，是其此部分之辯詞，顯非可採。
  (四)被告駕駛自用小客車在劃有分向限制線道路違規迴轉，而依
    當時天候晴、光線為日間自然光線、路面乾燥、道路無缺陷
    及障礙物，視距良好之路況，又無不能注意之情形，竟疏未
    注意，致肇本件車禍，被告違反前開規定，顯有過失。臺灣
    省臺南區車輛行車事故鑑定委員會亦認：被告駕駛小客車，
    行經劃設分向限制線肇事地點道路，違規迴轉未注意來往車
    輛，為肇事主因，有同委員會台南區九四○二三一案鑑定意
    見書在卷可憑。又告訴人受有如事實欄所示之傷害，有臺南
    市立醫院診斷證明書在卷可查（見警卷第八頁），其係因被
    告過失駕車行為所致，自具有相當因果關係。
  (五)至上述鑑定意見書固認告訴人就本件事故之發生，亦具有無
    照駕駛普通重型機器腳踏車，未注意車前狀況之過失因素，
    有上述委員會鑑定意見可資參佐，惟查，告訴人固然無照駕
    駛重型機器腳踏車，然並無證據足以證明告訴人無照駕駛為
    本件肇事原因；且被告突然自路旁駛出迴轉，告訴人自後方
    騎來，實難期告訴人能注意及之，是本院認告訴人就本件事
    故之發生並不具有肇事因素，爰不採取上述鑑定意見書就認
    定告訴人肇事因素部分，併為敘明。
  (六)此外，並有道路交通事故現場圖、調查報告表(一)、(二)、舉發
    違反道路車輛管理事件通知單及現場蒐證照片六幀在卷可稽
    。
  (七)綜上所述，本件事證明確，被告所辯應非可採，其犯行洵堪
    認定。
二、核被告丙○○所為，係犯刑法第二百八十四條第一項之過失
    傷害罪。又被告之職業駕駛執照因逾期未依規定審驗，已於
    八十八年八月五日經交通部公路總局嘉義區監理所台南監理
    站逕行註銷，迄未換發普通駕駛執照，有本院九十四年六月
    十六日公務電話紀錄及該站九十四年六月二十一日嘉監南字
    第○九四○○一五七四八號函附於本院卷可查。按汽車駕駛
    執照為駕駛汽車之許可憑證，道路交通安全規則第五十條第
    一項前段定有明文。是駕駛執照被註銷後，在未申請換發同
    等車類之普通駕駛執照前，即無許可駕駛汽車之憑證，自不
    得駕駛汽車，倘於此段期間內駕車，應認屬無照駕駛。被告
    為汽車駕駛人，無照駕車，因而致告訴人受傷，依法應負刑
    事責任，依道路交通管理處罰條例第八十六條第一項之規定
    ，應加重其刑至二分之一。又被告於肇事後向到場處理之警
    員承認伊為肇事者，有被告警詢筆錄、道路交通事故現場圖
    及酒精濃度檢測單（其上記載被告於當日下午一時十二分在
    肇事現場接受酒精濃度測試）在卷可稽，其於犯罪偵查機關
    未發覺前，自首而接受裁判，應依法減輕其刑，並先加後減
    。原審以罪證明確，依刑事訴訟法第四百四十九條第一項前
    段，第四百五十四條第二項，刑法第二百八十四條第一項前
    段、第六十二條前段、第四十一條第一項前段，罰金罰鍰提
    高標準條例第一條前段、第二條之規定，逕以簡易判決量處
    上訴人拘役三十日，並諭知易科罰金之折算標準，固非無見
    ，然查原審判決漏論道路交通管理處罰條例第八十六條第一
    項，自有未洽。被告提起本件上訴否認犯罪，固無理由，然
    原判決既有前開可議之處，自應將原判決撤銷改判。爰審酌
    被告品行、素行、犯後自首犯罪、告訴人所受傷勢程度以及
    被告迄今未和告訴人達成和解等一切情狀，量處如主文所示
    之刑，並諭知易科罰金之折算標準。
三、末按刑事簡易程序第二審上訴，被告經合法傳喚，無正當理
    由不到庭者，得不待其陳述逕行判決，刑事訴訟法第四百五
    十五條之一第三項準用同法第三百七十一條定有明文。查被
    告經合法傳喚，於審判期日無正當理由不到庭，有本院送達
    回證一紙在卷可稽，揆諸前開說明，爰不待其陳述逕行判決
    。
四、據上論斷，應依刑事訴訟法四百五十五條之一第一項、第三
    項、第三百六十九條第一項前段、第三百六十四條、第二百
    九十九條第一項前段，刑法第二百八十四條第一項前段、第
    六十二條前段、第四十一條第一項前段，道路交通管理處罰
    條例第八十六條第一項，罰金罰鍰提高標準條例第一條前段
    、第二條，判決如主文。
本案經檢察官甲○○到庭執行職務。
中　　華　　民　　國　　94　　年　　7 　　月　　5 　　日
                  刑事第五庭  審判長法  官   林英志
                                    法  官   包梅真
                                    法  官   張家瑛
右正本證明與原本無異。
本件不得上訴。
                                    書記官   許悉愛
中　　華　　民　　國　　94　　年　　7　　月　　 8 　　日
附錄本案論罪科刑法條全文：
中華民國刑法第二百八十四條
(過失傷害罪)
因過失傷害人者，處六月以下有期徒刑、拘役或五百元以下罰金
，致重傷者，處一年以下有期徒刑、拘役或五百元以下罰金。
從事業務之人，因業務上之過失傷害人者，處一年以下有期徒刑
、拘役或一千元以下罰金，致重傷者，處三年以下有期徒刑、拘
役或二千元以下罰金。
